臺灣高等法院刑事判決
109年度上訴字第4273號
上  訴  人
即  被  告  張永傑
指定辯護人  劉嘉宏律師                    
上列上訴人因違反槍砲彈藥刀械管制條例案件，不服臺灣桃園地
方法院108年度訴字第245號，中華民國109年10月21日第一審判
決（起訴案號：臺灣桃園地方檢察署108年度偵字第4856號），
提起上訴，本院判決如下：
    主  文
上訴駁回。
    事  實
一、張永傑明知可發射子彈具有殺傷力之槍枝、子彈分別係槍砲
    彈藥刀械管制條例第4 條第1 項第1 款、第2 款所列管之物
    品，非經中央主管機關許可，不得持有，竟仍基於非法持有
    可發射子彈具殺傷力之改造手槍、具殺傷力子彈之犯意，於
    民國97年間某時，自真實姓名年籍不詳、綽號「碗公」之成
    年男子（現已過世）處，取得如附表所示具殺傷力之改造手
    槍1 支、子彈2 顆，非法繼續持有之。嗣於108 年1 月21日
    晚間9 時50分許，張永傑駕駛0000-00車號自用小客車，在
    桃園市○○區○○街00號前違規停車，為警攔查，張永傑在偵查
    犯罪權限之機關及公務人員知悉其犯罪前，主動向員警告知
    車內駕駛座下方藏有附表所示槍彈，當場繳交其所持有之改
    造手槍及2顆子彈，並接受裁判。
二、案經桃園市政府警察局八德分局移送臺灣桃園地方檢察署檢
    察官偵查起訴。     
    理  由
一、認定上訴人即被告張永傑非法持有槍彈之證據及理由
　  被告自97年起非法持有改造手槍1 支、非制式子彈2 顆，至
    108 年1 月21日晚間9 時50分自首繳交槍彈等情，業經被告
    於警偵及原審坦承不諱，核與證人即員警李福進於原審證述
    情節相符，並有桃園市政府警察局扣押物品目錄表、扣案物
    品照片及現場照片在卷足憑，而扣案手槍、非制式子彈，送
    請內政部警政署刑事警察局鑑定，其中手槍係仿GLOCK 廠26
    型半自動手槍製造之槍枝，換裝土造金屬槍管而成，擊發功
    能正常，可供擊發適用子彈使用，認具殺傷力，其中子彈2
    顆均為非制式子彈，由金屬彈殼組合直徑約8.9mm 金屬彈頭
    而成，經試射，認具殺傷力，有內政部警政署刑事警察局10
    8 年2 月19日刑鑑字第1080010362號鑑定書、109年7 月16
    日刑鑑字第1090048266號鑑定書在卷可證，是被告本件長
　　期繼續持有具有殺傷力改造手槍及子彈犯行，足以認定。
二、論罪之說明　
　㈠非法持有槍砲彈藥刀械等違禁物，所侵害者為社會法益，如
    果持有之客體種類相同（同為手槍、或同為子彈），縱令持
    有之客體有數個（如數支手槍、數顆子彈），仍為單純一罪
    ，不發生想像競合犯之問題；若同時持有二不相同種類之客
    體（如同時持有手槍及子彈），則為一行為觸犯數罪名之想
    像競合犯（最高法院92年度台上字第2121號判決參看）。是
    核被告所為，係犯非法持有可發射子彈具殺傷力之槍枝罪及
    非法持有具殺傷力之子彈罪。被告同時持有子彈多顆，侵害
    單一社會法益，僅論以一罪。被告以一行為同時觸犯非法持
    有改造槍枝、子彈2 罪，具有想像競合犯之關係。
　㈡行為後法律有變更者，適用行為時之法律，但行為後之法律
    有利於行為人者，適用最有利於行為人之法律，刑法第2 條
    第1 項定有明文。有關新舊法之比較，最高法院29年上字第
    2799號原判例指出：「關於牽連犯之新舊刑法比較孰於行為
    人有利，應先就新刑法之目的方法各罪，定一較重之條文，
    再就舊刑法之目的方法各罪，定一較重之條文，然後再就此
    較重之新舊法條比較其輕重，以為適用之標準。」（同院24
    年上字第4553號原判例同旨）。想像競合犯，與修正前之牽
    連犯同，均為裁判上之一罪，有關新舊法比較，同有適用。
    被告97年至108 年1 月行為時之槍砲彈藥刀械管制條例第8 
    條第4 項：「未經許可，持有、寄藏或意圖販賣而陳列第1 
    項所列槍枝（即鋼筆槍、瓦斯槍、麻醉槍、獵槍、空氣槍或
    同條例第4 條第1 項第1 款所定其他可發射金屬或子彈具有
    殺傷力之各式槍砲），處3 年以上10年以下有期徒刑，併科
    新臺幣700萬元以下罰金」，同條例第12條第4項：「未經許
    可，持有、寄藏或意圖販賣而陳列子彈者，處5年以下有期
    徒刑，併科新台幣300萬元以下罰金。」依想像競合犯規定
    ，從情節較重之非法持有槍枝罪處斷。又為有效遏止持「非
    制式槍砲」進行犯罪，109年6月10日修正公布、同年月12日
    施行之現行槍砲彈藥刀械管制條例，認無區分制式或非制式
    槍砲之必要，凡持有第7 條所列各類槍枝型式之槍枝，如有
    殺傷力，概依修正第7 條第4項規定處罰，得判處「5 年以
    上有期徒刑，併科新臺幣1,000萬元以下罰金」，同條例第1
    2 條第4 項非法持有子彈法定刑依然，為「5年以下有期徒
    刑，併科新台幣300萬元以下罰金」，依想像競合犯規定，
    以持有槍枝之處罰較重，應從非法持有改造手槍罪處斷。依
    前揭最高法院原判例所闡釋，從重處斷結果，行為時槍砲彈
    藥刀械管制條例第8條第4項非法持有具殺傷力槍枝罪之法定
    刑為「3 年以上10年以下有期徒刑，併科新臺幣700萬元以
    下罰金」，裁判時同條例第7條第4項持有改造手槍罪之法定
    刑為「5 年以上有期徒刑，併科新臺幣1,000萬元以下罰金
    」，比較結果，以行為時法律處罰較輕，應適用修正前槍砲
    彈藥刀械管制條例第8條第4項論處。
　㈢被告前於96年間因非法持有槍枝、子彈，經原審97年度訴字
    第488 號判決判處有期徒刑3 年6 月（併科罰金5萬元）確
    定，於100 年9 月20日縮短刑期假釋出監，101 年4 月3 日
    假釋期滿未經撤銷假釋，以已執行論，又於107 年間因非法
    持有子彈，經原審107 年審訴字第923 號判決判處有期徒刑
    3月（併科罰金3千元）確定，於107 年12月12日易科罰金執
    行完畢，有本院被告前案紀錄表附卷可參，被告本件非法持
    有槍彈之時間，橫跨上揭案件有期徒刑執行完畢，係在有期
    徒刑執行完畢5 年內，故意再犯有期徒刑之罪，應依刑法第
    47條第1 項規定，論以累犯。本院參諸司法院釋字第775號
    解釋意旨，審酌被告前因持有手槍、子彈，經法院判處罪刑
    入監或易科罰金執行完畢，不知悔改，仍繼續持有本件槍彈
    ，再犯罪質相同之持有手槍、子彈罪，足徵其具相當之反社
    會人格，刑罰反應力薄弱，為兼顧社會防衛之效果，依法加
    重其刑。
　㈣本案之查獲，乃被告於108年1月21日晚間9時50分許，因駕駛
    車輛違規停車，為警盤查時，主動向員警坦承並交出本件槍
    枝、子彈，有桃園市政府警察局八德分局108年10月29日德
    警分刑字第1080032822號函、108年12月4日德警分刑字第10
    80038027號函暨員警李福進出具之職務報告在卷可憑（原審
    卷第101頁至第108頁、第127頁至第130頁），則被告係於警
    方查察交通違規事件而不確知本案犯罪時，主動坦承非法持
    有具殺傷力之手槍及子彈犯行，並交出所持全部槍彈，接受
    裁判，合於槍砲彈藥刀械管制條例第18條第1項前段自首減
    刑規定，應予減刑。
三、原判決之評斷
　  原審認被告犯罪事證明確，援引109年6月12日修正施行前槍
    砲彈藥刀械管制條例第8條第4項、第12條第4項，論以非法
    持有具殺傷力之手槍及子彈罪，依想像競合犯規定，從較重
    之非法持有具殺傷力之手槍罪處斷（有關新舊法比較部分，
    其論述過程稍有瑕疵，不影響最後所適用之法律，特予指正
    說明），再說明被告構成累犯加重其刑後，係在警方盤查時
    隨即自首，並當場繳交所持槍彈，依槍砲彈藥刀械管制條例
    第18條第1 項前段規定減輕其刑。審酌被告知悉具有殺傷力
    之槍枝、子彈，非經中央主管機關許可，不得擅自持有，仍
    漠視法令規範，持有本件具有殺傷力之改造槍枝、子彈，時
    間長達10餘年，對他人身體、生命及社會治安、秩序造成潛
    在危險，惟念犯後能坦承犯行，尚有悔悟之意，量處有期徒
    刑1年4月，併科罰金3萬元，罰金部分並諭知易服勞役之折
    算標準。另依刑法第38條第1項規定，沒收本件改造手槍1支
    ，並說明扣案子彈2 顆，已於鑑驗時試射擊發而不具殺傷力
    ，不予宣告沒收。原審認定事實、適用法律，核無不合，所
    量處之刑，無違罪刑相當法則。
四、被告上訴要旨
  ㈠本件槍枝之扳機無法正常擊發，不具殺傷力。
  ㈡被告母親早逝，被告知識程度低弱，本件沒有被害人，對社
    會危害性低，考量被告報繳槍枝並自首犯行，請重新從輕發
    落，甚至諭知免除其刑。　
五、被告上訴之評斷　　
　㈠被告於107年1月22日警詢供稱：「（警方所查扣的克拉克改
    造槍枝1支、內含改造子彈2顆）槍械功能正常，可以正常運
    作使用。」、「我有在桃園市龜山區的山上試射過1次」、
    「我跟外面有糾紛，放在身上防身用。」（偵卷第7頁），
    於108年1月22日偵查庭供稱：「（持有槍枝目的）防身，我
    承認（持有槍枝）。」（偵卷第41頁反面），坦承曾前往桃
    園龜山山區試射本件手槍，並為防身而隨身攜帶。又查扣本
    件槍彈之員警李福進，於109年9月16日原審審判庭證稱：「
    那支槍拉滑套的動作要做正確才有辦法擊發，如果沒有拉到
    正確的位置是沒有辦法擊發的。」、「被告從駕駛座底下取
    出槍枝時，我就做剛剛說的例行檢查，就是槍取出來先卸彈
    匣，卸完彈匣之後，再做清槍，再做擊發的動作，我回去派
    出所無法擊發，可能是滑套沒有拉到正確位置，我就叫被告
    示範一次，當時就可以擊發。」（原審卷第260頁至第261頁
    ），作證本件槍枝如將滑套拉至正確位置，可正常擊發子彈
    ，被告對李福進證言表示：「沒有（意見）」（原審卷第26
    1頁），並稱：「承認（檢察官起訴之犯罪事實），先前所
    辯認為槍枝無法擊發之部分不爭執。」（原審卷第264頁）
    。本件改造手槍，具有殺傷力，業經專業鑑定機關刑事警察
    局鑑定無訛，查獲員警李福進為相同證詞，被告於原審就此
    亦不爭執，衡諸常情，本件槍彈如無法順利運作，被告如何
    能在山上試測擊發，並隨身攜帶防身，被告以本件槍枝扳機
    無法正常擊發，不具殺傷力置辯，為飾卸之詞。
  ㈡量刑係法院就繫屬個案犯罪所為之整體評價，量刑判斷當否
    之準據，應就判決之整體觀察為綜合考量，不可擷取其中片
    段，遽以評斷。苟其量刑已以行為人之責任為基礎，並斟酌
    刑法第57條各款所列情狀，在法定刑度內酌量科刑，無偏執
    一端，或濫用其裁量權限，致明顯失出失入情形，自不得任
    意指為不當或違法（最高法院75年台上字第7033號原判例、
    104 年度台上字第2577號判決參看）。本件查獲過程，係因
    被告違規停車，遭員警盤查，被告於108年4月12日警詢供稱
    ：我駕駛0000-00號自小客，停在桃園市○○區○○街00號前逆
    向停車，欲進入朋友住宅時，警方上前盤查，『警方抓過我』
    ，詢問我身上是否有攜帶違禁物品？我向警方交付我藏放在
    外套左側內口袋的2包海洛因，並主動向警方表示車上駕駛
    座下方我還有藏放1把克拉克改造槍枝，當場為警方查扣，
    於是警方當場將我逮捕依法偵辦。」（偵卷第6頁反面），
    被告為警盤查時，因之前曾遭警方查獲不法，自知持槍犯行
    無所遁逃，乃坦承並交出本件槍彈，自首價值不高；又槍枝
    具有強大殺傷力，足以致人於死或重傷，對社會風氣及社會
    治安危害重大，鑑於數十年來國內槍枝氾濫，嚴重危害社會
    治安，政府乃嚴加查緝，修正前槍砲彈藥刀械管制條例第8
    條第4項非法持有改造槍枝罪之法定刑定為3 年以上10年以
    下有期徒刑（得併科罰金），從重處罰，被告97年起即持有
    本件槍彈，至108年1月21日繳出槍枝為止，持有期間長達10
    年以上，與短暫持有槍彈者有別，危害社會治安不低，不宜
    諭知免刑；另被告前於96年、107年間分別有持有手槍、子
    彈等前科紀錄，一再涉及黑槍，不知悔過向善、遠離不法，
    原審依累犯規定加重，再依槍砲彈藥刀械管制條例第18條第
    1 項前段減刑，量處有期徒刑1年4月（併科罰金），與原法
    定刑相較，屬從輕量刑，難認有過重之情。
  ㈢綜上，被告上訴，為無理由，應予駁回。　
據上論斷，應依刑事訴訟法第368條，判決如主文。
本案經檢察官陳淑蓉提起公訴，檢察官羅松芳到庭執行職務。
中　　華　　民　　國　　110 　年　　1 　　月　　20　　日
     　　　　　　 刑事第九庭    審判長法　官  潘翠雪
                                      法　官  陳俞婷
                                      法　官  曾德水
以上正本證明與原本無異。
如不服本判決，應於收受送達後20日內向本院提出上訴書狀，其
未敘述上訴之理由者並得於提起上訴後20日內向本院補提理由書
（均須按他造當事人之人數附繕本）「切勿逕送上級法院」。
                                      書記官  陳怡君
中　　華　　民　　國　　110 　年　　1 　　月　　21　　日
附錄：本案論罪科刑法條全文　　　　　　　　　　　　　　　
修正前槍砲彈藥刀械管制條例第8 條第4 項
未經許可，持有、寄藏或意圖販賣而陳列第一項所列槍砲者，處
三年以上十年以下有期徒刑，併科新臺幣七百萬元以下罰金。 
　　　

修正前槍砲彈藥刀械管制條例第12條第4 項　
未經許可，持有、寄藏或意圖販賣而陳列子彈者，處五年以下有
期徒刑，併科新台幣三百萬元以下罰金。 　　　
附表
編號 扣案物品名稱及數量 鑑定結果 備註  一 改造手槍1 支（槍枝管制編號：0000000000號） 由仿GLOCK 廠26型半自動手槍製造之槍枝，換裝土造金屬槍管而成，擊發功能正常，可供擊發適用子彈使用，認具殺傷 力。 1.內政部警政署刑事警察局108 年2 月19日刑鑑字第1080010362號鑑定書（偵卷第46頁至第47頁反面）。 2.為違禁物，沒收。  二 子彈1顆 係非制式子彈，由金屬彈殼組合直徑約8.9mm 金屬彈頭而成，經試射，認具殺傷力。 1.內政部警政署刑事警察局108年2月19日刑鑑字第1080010362號鑑定書（偵卷第46頁至第47頁反面）。 2.無庸宣告沒收。  三 子彈1顆 係非制式子彈，由金屬彈殼組合直徑約8.9mm 金屬彈頭而成，經試射，認具殺傷力。 1.內政部警政署刑事警察局108 年2 月19日刑鑑字第1080010362號鑑定書（偵卷第46頁至第47頁反面）。 2.內政部警政署刑事警察局109年7月16日刑鑑字第1090048266號鑑定書（原審卷第223 頁）。 3.無庸宣告沒收。